臺灣板橋地方法院交通事件裁定　　　　 96年度交聲字第331號
原處分機關　交通部公路總局臺北區監理所
異　議　人　甲○○
上列受處分人因違反道路交通管理處罰條例案件，對於交通部公
路總局臺北區監理所於中華民國九十六年三月五日以板監裁字第
裁四０─ＤＢ0000000號違反路交通管理事件裁決書所為
之裁決處分（原舉發案號：桃園縣政府警察局九十六年一月十二
日桃警局交字第ＤＢ0000000號）不服，聲明異議，本院
裁定如下：
    主  文
原處分撤銷。
甲○○駕駛汽車，以其他方式造成噪音，處新臺幣陸仟元，並記
違規點數參點，及應接受道路交通安全講習。
    理  由
一、原處分意旨略以：異議人即受處分人甲○○駕駛四七九五－
    ＰＫ號自用小客車，於民國九十六年一月十二日上午七時十
    分許，在桃園縣桃園市○○路○段，因「駕駛汽車，拆除消
    音器造成噪音」違規，為警攔停舉發，乃依道路交通管理處
    罰條例第四十三條第一項第三款、第五項前段、第六十三條
    第一項第三款之規定，裁處罰鍰新臺幣（下同）六千元，並
    記違規點數三點及施以道路安全講習。異議人則以：本件在
    沒有使用儀器且經領有合格證書之檢測人員檢測下，警員不
    能單憑直覺即進行舉發，且上開汽車之消音器並沒有拆除，
    是警員依個人觀點舉發顯有不當云云，表明不服而提出異議
    。
二、按汽車駕駛人，駕駛汽車有拆除消音器，或以其他方式造成
    噪音者，處新臺幣六千元以上二萬四千元以下罰鍰，並當場
    禁止其駕駛；又汽車駕駛人違反第一項、第三項規定者，應
    接受道路交通安全講習；而汽車駕駛人，駕駛汽車違反道路
    交通管理處罰條例第四十三條規定者，除應依該條所規定之
    罰鍰處罰外，並記違規點數三點，道路交通管理處罰條例第
    四十三條第一項第三款、第五項前段、第六十三條第一項第
    三款亦分別定有明文。
三、經查：
　(一)異議人甲○○駕駛上開自用小客車，於前揭時地，因「駕駛
 　 汽車，拆除消音器造成噪音」之違規行為，為警當場攔停舉
    發之事實，業據異議人陳明在卷，並有上開舉發通知單、裁
    決書各一件在卷可稽。異議人雖否認有上開交通違規，並以
    前詞置辯。惟異議人上揭「駕駛汽車造成噪音」之行為，業
    經證人即本件舉發警員乙○○於本院調查時結證稱：「當時
    我在介壽路上告發路邊違規停車勤務，我聽到異議人的車排
    氣管聲音很大聲從我旁邊經過，我就騎機車去追，就是一般
    改裝車的聲音，聲音非常尖銳，我也不會形容，剛好遇到塞
    車，我就攔停告發，我看異議人汽車的避震器很低，避震器
    離車輪的輪弧約一公分左右，一般約五至六公分，所以依我
    的專業，我知道那是改裝的，排氣管與原廠的不一樣，我看
    異議人的排氣管比一般的粗，聲音亦異常，消音器是否有拆
    掉我不能確定，但是異議人的排氣管的保險桿有黑黑，又加
    上聲音很大，我確定他的排氣管有改裝過」等語，且異議人
    於本院調查時自陳：伊上開車子之排氣管有改裝過，伊車子
    的排氣管聲音有比較大聲等語，足認舉發警員並非單純以其
    聽聞所得聲音音量即逕以主觀臆測舉發無疑。又衡諸證人乙
    ○○與異議人間並無何身分利害業務關係，當無嫌隙，衡情
    證人應無甘冒偽證罪刑責風險而設詞構陷異議人之理，復查
    無任何證據足資證明執勤員警有何捏造事實違法取締之不法
    情事，則執勤員警本其維護交通秩序、安全職責所為之舉發
    ，自應受到合法、正確之推定，且其上開證述情節，應堪以
    採信。
　(二)茲證人乙○○證述：異議人前開汽車的排氣管有改裝過，且
  　是一般改裝車的聲音，聲音非常大等情，異議人亦自承該車
    之排氣管有改裝過，且排氣管之聲音比較大聲等語，顯見異
    議人之汽車因排氣管改裝，致該車所發出之聲響在客觀上已
    足令一般人無法忍受之程度，是異議人有駕駛汽車製造噪音
    之違規行為，洵堪認定。至證人乙○○固證稱伊不能確定異
    議人之汽車的消音器是否有拆掉等語，而異議人亦否認上開
    汽車於舉發時有拆除消音器之設備，是本件並無證據證明異
    議人之汽車於違規當時確有拆除消音器之情形，則上開舉發
    違規通知單及裁決書之違規事實欄記載關於「拆除消音器」
    部分，即非有據，惟此情節並不能卸免異議人上開汽車之排
    氣管改裝而造成噪音之違規責任。又本件係依道路交通管理
    處罰條例而為裁罰，故對汽、機車是否有排氣管、消音器不
    全或損壞造成噪音，應由員警在違規現場予以認定處理（交
    通部九十年十月二十五日交路九十字第０一三三八號函釋同
    此意旨）。若因之而另有涉及違反噪音管制法相關規定時，
    始應於環境保護機關檢測後，另行裁罰，是故異議人以本件
    舉發時無專業環保人員在場檢測云云置辯，顯係混淆交通法
    規與環保法規之立法目的、事實認定與裁罰依據，此部分所
    辯自非足採。
四、綜上所述，本件異議人駕駛汽車以其他方式（改裝排器管）
    造成噪音之事實，洵堪認定。原舉發機關及原處分機關均誤
    認異議人係以拆除消音器之方式造成噪音，尚有未洽。從而
    ，異議人之異議雖無理由，然原處分既有前揭瑕疵而無可維
    持，即應由本院撤銷原處分，依道路交通管理處罰條例第四
    十三條第一項第三款、第五項前段、第六十三條第一項第三
    款之規定，自為裁罰如主文第二項所示，以期適法。
據上論斷，應依道路交通管理處罰條例第八十七條第二項，道路
交通案件處理辦法第二十條，裁定如主文。
中　　華　　民　　國　　96　　年　　5 　　月　　2　　日
　　　　　　　         　　交通法庭　法　官  楊 志 雄
以上正本證明與原本無異
如不服本裁定，應於裁定送達後五日內向本院提出抗告狀。
                                     書記官  陳 春 銘
中　　華　　民　　國　　96　　年　　5 　　月　　2　　日
